臺灣高雄地方法院民事裁定　　　　　 100年度消債抗字第54號
抗　告　人　許惟淵
相　對　人　台新國際商業銀行股份有限公司
法定代理人　吳清文
相　對　人　萬泰商業銀行股份有限公司
法定代理人　盧正昕
上列當事人因消費者債務清理之聲明異議事件，抗告人對於民國
100 年 3 月 31 日本院 100 年度事聲字第 50 號裁定提起抗告
，本院裁定如下：
    主    文
抗告駁回。
抗告程序費用新臺幣壹仟元由抗告人負擔。
    理    由
ㄧ、抗告意旨略以：抗告人於民國95年間因僱主日月光半導體製
    造股份有限公司（下稱日月光公司）將其由正常班工程師轉
    調為輪班工程師，致每月所得除薪資外，尚領有輪班津貼及
    加班費用，較原任正常班工程師之所得為高。然於96年間因
    金融風暴，日月光公司為節省成本而將抗告人轉調回任正常
    班工程師，因此抗告人目前所得狀況較95年間略劣，乃不可
    抗力所致，非因抗告人消極怠惰。而99年1 至4 月每月所得
    新臺幣（下同）43,499元，乃適逢日月光公司因其盈餘狀況
    將抗告人加班時數之給付由「抵充休假」轉換為「折算現金
    」所致，非屬常態，不能以該數為據論計抗告人之所得。抗
    告人每月必要生活費用為11,309元，此外尚須支出水電費等
    開支。從而，原裁定所執廢棄99年度司執消債更字第81號認
    可抗告人更生方案裁定（下簡稱認可裁定）之理由，不能認
    為正當，爰依法抗告，並聲明：原裁定廢棄。
二、按「債務人有薪資、執行業務所得或其他固定收入，法院認
    更生方案之條件公允者，得不經債權人會議可決，逕依債務
    人之聲請或依職權以裁定認可更生方案。有下列情形之一者
    ，法院不得為前項之認可：一、債務人於七年內曾依破產法
    或本條例規定受免責。二、有前條第一項各款情形之一。三
    、無擔保及無優先權債權受償總額，顯低於法院裁定開始更
    生程序時，依清算程序所得受償之總額。四、無擔保及無優
    先權債權受償總額，低於債務人聲請更生前二年間，可處分
    所得扣除自己及依法應受其扶養者所必要生活費用之數額。
    」、「有下列情形之一者，法院應不認可更生方案：一、債
    權人會議可決之更生方案對不同意或未出席之債權人不公允
    。二、更生程序違背法律規定而不能補正。三、更生方案違
    反法律強制或禁止規定，或有背於公共秩序、善良風俗。四
    、以不正當方法使更生方案可決。五、已申報無擔保及無優
    先權之債權總額逾新臺幣一千二百萬元。六、更生方案定有
    自用住宅借款特別條款，而債務人仍有喪失住宅或其基地之
    所有權或使用權之虞。七、更生方案所定自用住宅借款特別
    條款非依第五十四條協議成立。八、更生方案無履行可能。
    九、債務人有虛報債務、隱匿財產，或對於債權人中之一人
    或數人允許額外利益，情節重大。」本條例第64條第1 項、
    第2 項及第63條第1 項定有明文。本條例之立法目的，乃為
    使負債務之消費者得依本條例所定程序清理其債務，以調整
    其與債權人及其他利害關係人之權利義務關係，保障債權人
    之公平受償，謀求消費者經濟生活之更生，進而健全社會經
    濟之發展，重在衡平債權人債務人雙方之利益，而非偏惠任
    何ㄧ方。是依照上開條文，若債務人所提更生方案之條件核
    屬公允且無上開本條例第63條第1 項、第64條第2 項之消極
    事由，法院自應裁定認可更生方案。至若更生方案條件公允
    與否，應審酌債權人與債務人之利益衡平、債務人之償債能
    力與清償誠意以及社會公益等因素為綜合判斷，非以還款成
    數為絕對標準；而更生方案之擬定，固以債務人現況為準據
    ，並合理預估更生方案履行期間將生之變動加以適當調整，
    容有預測之成分，惟此預測仍須有合理之基礎，是更生方案
    條件是否公允，自應就更生方案履行期間所有變故之可能性
    均予以客觀、合理之審酌判斷，始能定之。
三、經查：
（ㄧ）抗告人係於60年出生，現年40歲，於88年間與菲律賓國人
      許麗莎結婚，卷內並無許麗莎國民身份證，僅有居留證，
      二人育有子女各一，分於89年及93年間出生。現ㄧ家四人
      居住於高雄市前鎮區抗告人父親所有之房屋。按抗告人之
      主張，其父母應無須其扶養，其僅須扶養妻子及二名未成
      年子女（本院99年度消債更字第74號卷第6 頁、第13頁、
      第28頁、第56頁及本院99年度司執消債更字第81號第200
      至201 頁參照，下分簡稱消債更卷及執消債更卷）。抗告
      人抗告意旨所述伊須支出所居住房屋之水電費云云，核該
      費用當本已包含在原裁定所論列抗告人生活必要支出之內
      ，抗告人執此指摘原裁定不當，尚難認有理。
（二）抗告人自86年8 月1 日起即在日月光公司任職，期間曾於
      97年10月31日離職後於98年1 月12日至漁味鮮餐廳任職，
      惟期間甚短，僅6 個月後，抗告人即復於98年7 月1 日再
      回任日月光公司迄今，亦即聲請人任職於日月光公司之年
      資約達13年，堪認其就業及所得情況均甚為穩定（執消債
      更卷第203 至204 頁參照）。抗告人95年至98年共4 年度
      之平均每月所得，經查各為55,609元、80,848元、41,513
      元、30,273元，而99年1 月至4 月及6 至8 月之薪資，平
      均各為45,135元、42,129元，名下尚有已無殘值之汽車1
      部及投資1 筆，價值122,960 元（消債更卷第29頁、第36
      頁、第88至89頁反面、執消債更卷第131 頁間所附薪資單
      及第193 至194 頁參照）。依前述，抗告人於日月光公司
      任職甚久，僅於97及98年間短暫離職，則95年及96年全年
      均於日月光公司任職時，2 年度平均每月所得為68,229元
      【計算式：(55609+80848) ÷2=68 228.5】，然抗告人99
      年1 月至4 月及6 月至8 月，2 段期間共7 個月之平均薪
      資43,847元，二者間存有顯著差異，是其主張目前所得水
      準不若以往乙情，應屬可採。然則，本院認若考慮抗告人
      除薪資外，尚可得自日月光公司獲取之其他所得，則抗告
      人99年，即擬定更生方案時之平均每月所得約當近50,000
      元，視日月光公司之營運狀況，而尚有超逾此數之可能，
      從而可知抗告人抗告意旨首執99年1 月至4 月間之所得乃
      非常態不能以之定其所得云云，乃屬無據。
（三）至於抗告人自己及家庭生活必要支出與扶養費用部分，依
      據抗告人所提出之更生方案所附財產及收入狀況報告書，
      抗告人主張聲請前二年平均每月支出27,152元（執消債更
      卷第129 頁參照），而按抗告人主張須扶養配偶、現年11
      歲及7 歲之二名子女，每月支出10,500元，餘16,652元供
      自己及家庭生活必要支出（消債更卷第6 頁參照），經原
      裁定核以「內政部社會司所公告99年度高雄市每人每月最
      低生活費11,309元及財政部核定扶養免稅額每人每年
      82,000元換算每月扶養費約6,833 元之衡量，合計應為
      31,808元（計算式：11,309元＋6,833 元×3 人＝31,808
      元）為低，應認合理。」，本院亦認為可採。進而言之，
      抗告人所主張每月自己及家庭生活必要支出與扶養費用，
      於不逾31,808元之範圍內，均為合理之數，則縱使以
      31,808元計，而抗告人平均每月所得可達50,000元以上，
      則尚有逾18,192元之數可供清償債務之用，是認抗告人抗
      告意旨所執「每月必要生活費用為11,309元，此外尚須支
      出水電費等開支」云云，並無理由。
（四）綜上所述，抗告人每月清償能力應超逾18,192元，而其所
      提出之更生方案條件則為「清償期8 年，每月1 期，每期
      清償12,519元，清償成數20.52%」，顯見抗告人就債務之
      清償仍有保留，未盡誠信，難認其條件公允，認可裁定仍
      為認可即有違誤，於法不合，原裁定予以廢棄，厥為適法
      、正當。
四、據上論結，認可裁定認可條件非屬公允之更生方案，不符合
    本條例第64條第1 項所定之要件，原裁定予以廢棄，理由構
    成雖與本院略有不同，惟結論並無二致，應予維持；抗告人
    所執指摘原裁定之詞均與客觀事證不符，不足憑採，為無理
    由，應予駁回。
五、依消費者債務清理條例第15條，民事訴訟法第495 條之1 第
    1 項、第449 條第1 項、第78條，裁定如主文。
中    華    民    國    100     年    5   月    10    日
                      民事第四庭審判長法  官  黃宏欽
                                      法  官  郭文通
                                      法  官  陳樹村
上為正本係照原本作成。
對本裁定除有涉及法律見解且具有原則上之重要性者外，不得再
抗告。如提再抗告，應於裁定送達後十日內，以書狀向本院提出
再抗告，並繳納再抗告費新台幣1000元。
中    華    民    國   100    年    5     月    10    日
                                      書記官  葉姿敏